【裁判字號】    95,抗,182
【裁判日期】    950616
【裁判案由】    假扣押
【裁判全文】
臺灣高等法院高雄分院民事裁定           95年度抗字第182號
抗  告  人  河邊有限公司
法定代理人  甲○○
上列抗告人與交通部高雄港務局間假扣押事件，對於民國95年5
月3 日臺灣高雄地方法院95年度執全字第1086號裁定，提起抗告
，本院裁定如下：
    主  文
抗告駁回。
抗告費用由抗告人負擔。
    理  由
一、本件抗告意旨略以：伊以原法院95年度裁全字第1796號裁定
    為執行名義，聲請對債務人交通部高雄港務局所管理之棧12
    -1A 號、棧11-2A 號及棧11-2號倉庫為假扣押之查封。詎原
    法院以上開倉庫為中華民國所有，交通部高雄港務局僅為管
    理機關，既非屬債務人財產，自無從對之查封為由，駁回伊
    之聲請。然交通部高雄港務局為行政機關，並非具有獨立法
    人人格之公法人，自無從為所有權之主體，此為行政機關之
    法律性質使然，自得就其管有之財產為強制執行，此從強制
    執行法第136 條、第122 之3 條規定觀之即明。況若認伊不
    得就上開倉庫聲請查封，亦應依同法第17條規定命伊查報其
    他得受執行之財產，而非駁回伊之聲請，故原裁定顯有不當
    ，爰請求廢棄等語。
二、經查，本件抗告人係以原法院95年度裁全字第1796號裁定為
    執行名義，聲請為假扣押之執行，而其於假扣押聲請狀中係
    表明因向債務人承租所管理之棧12 -2A號、棧11-2A 號及棧
    11-2號倉庫，而上開倉庫經債務人移交高雄市政府後，高雄
    市政府竟公告招標欲以拆除，致其依租賃契約對債務人有債
    務不履行之損害賠償債權等語，可見抗告人所主張者為金錢
    債權，應可認定。又依民事訴訟法第523 條規定「假扣押，
    非有日後不能強制執行或甚難執行之虞者，不得為之。」之
    規定意旨，因公法人（或行政機關）均有其一定之財產及預
    算，故對公法人（或行政機關）之金錢債權，尚難認有日後
    不能強制執行或甚難執行之虞之情事，其本質上應無假扣押
    之必要。惟本件既經准予假扣押之裁定，在該裁定未經廢棄
    前，自有其執行力，先予說明。
三、次查，強制執行法第122 條之3 規定「債務人管有之公用財
    產，為其推行公務所必需或其移轉違反公共利益者，債權人
    不得為強制執行。關於前項情形，執行法院有疑問時，應詢
    問債務人之意見或為其他必要之調查。」同法第第122 條之
    4 規定「債務人管有之非公用財產及不屬於前條第 1 項之
    公用財產，仍得為強制執行，不受國有財產法、土地法及其
    他法令有關處分規定之限制。」另國有財產法第4 條第1 項
    規定「國有財產區分為公用財產及非公用財產。」而公用財
    產依同條第2 項規定係指公務用財產、公共用財產、事業用
    財產；非公用財產則係指公用財產以外可供收益或處分之一
    切國有財產。又同法第28條前段規定「主管機關或管理機關
    對於公用財產不得為任何處分或擅為收益。」則依上開規定
    ，為推行公務所必需或其移轉違反公共利益之公用財產，並
    不得強制執行。本件抗告人所欲查封之上開倉庫，經原法院
    向交通部查詢結果，係屬債務人所經管之公用財產，有交通
    部95年5 月3 日交總(一)字第0950004604號函在卷可稽，則該
    倉庫非屬國有財產法所稱之非公用財產甚明。又依抗告人於
    聲請狀所自陳，上開倉庫現已移交予高雄市政府，並為11、
    12號碼頭開發工程所需而公告招標拆除，有該招標公告在卷
    可憑，則若得由抗告人予以查封，不僅徒生高雄市政府開發
    作業程序之困擾，就查封之終局目的在於拍賣受償而言（抗
    告人之本案債權為金錢債權），准予查封亦與公共利益有所
    違背，此不因抗告人僅係假扣押而有不同。故原法院駁回抗
    告人此部分之聲請，雖僅以債務人無所有權為論據，但依上
    說明，其結論仍有贊同，自應予以維持。
四、至抗告人雖陳稱若無法查封上開倉庫，亦應命其陳報其他可
    供執行之財產，而不得逕為駁回。惟原法院已於95年3 月9
    日通知抗告人其請求查封上開倉庫無法執行，而命抗告人另
    行補正，雖該通知主旨係記載「請補正債務人供本院執行假
    扣押，請查照。」但從說明中載明「台端請求執行之標的之
    所有權人為中華民國，而非債務人所有（港務局為管理者）
    ，無法執行。」等語，應可判明該通知之真意為命抗告人補
    正債務人其他可供執行之財產，抗告人執該通知文義為「補
    正債務人」而認並未命其補正債務人可供執行之其他財產，
    尚有誤解。況依原裁定所示，係表明上開倉庫並非債務人所
    有之財產，抗告人聲請對之實施查封，於法不合，而駁回其
    聲請，並非依據強制執行法第28條之1 第1 款之規定為駁回
    ，則抗告人此部分所述，亦無所據，併予說明。
五、據上論結：本件抗告為無理由，依強制執行法第30條之1 、
    民事訴訟法第495 條之1 第1 項、第449 條第2 項、第95條
    、第78條，裁定如主文。
中    華    民    國    95    年    6     月    16  日
                            民事第一庭
                                審判長法官  黃金石
                                法      官  林健彥
                                法      官  林紀元
以上正本證明與原本無異。
本件不得再抗告。
中    華    民    國    95    年    6     月    16  日
                                書  記  官  楊茱宜


司法院資訊處製作；財團法人民間司法改革基金會備份。
